臺灣屏東地方法院刑事判決　　　　　　　95年度訴字第1090號
公　訴　人　臺灣屏東地方法院檢察署檢察官
被　　　告　庚○○
　　　　　　　　　　現在臺灣屏東監獄執行中
選任辯護人　柳聰賢律師
被　　　告　甲○○
　　　　　　　　　　現在臺灣屏東監獄執行中
指定辯護人　本院公設辯護人　壬○○
被　　　告　丙○○
指定辯護人　黃政雄律師
上列被告等因強盜案件，經檢察官提起公訴（94年度偵字第2942
號），本院判決如下：
    主  文
庚○○、甲○○、丙○○均無罪。
    理  由
一、公訴意旨以：被告甲○○於民國93年10月28日，得知乙○○
    、其女友戊○○及己○○等人將於翌日凌晨至其位於屏東縣
    內埔鄉○○村○○街329 巷1 之2 號之住處施用毒品，竟與
    被告庚○○、丙○○、李國勝（已死亡，業經檢察官為不起
    訴處分）等人基於不法所有意圖之犯意聯絡，由被告庚○○
    於當日21時許，駕駛車牌號碼0690-JR 號自小客車搭載李國
    勝、丙○○先至屏東縣內埔鄉○○村○○街329 巷1 之2號
    搭載被告甲○○，4 人再至位於屏東縣屏東市○○路456 巷
    99弄14號之不知情之辛○○住處商議，共謀並推由李國勝下
    手強盜乙○○、己○○、戊○○等人之毒品及身上財物，並
    由被告庚○○提供殺傷力不明之疑似92手槍1 支及子彈3 顆
    （未扣案）交由李國勝用以實施強盜，被告庚○○、丙○○
    留在上開辛○○住處，被告甲○○則在其上開住處配合為李
    國勝開門進入行搶，分工完畢後，被告甲○○即回到上開住
    處，嗣於翌日即93年10月29日凌晨3 時至4 時許，乙○○、
    戊○○、己○○陸續抵達上開被告甲○○住處，李國勝旋於
    同日凌晨4 時30分許，騎乘其母所有車號不詳之機車至上開
    被告甲○○住處，被告甲○○配合開門讓李國勝進入後，李
    國勝左手持庚○○提供之上開疑似92手槍1 支，右手持客觀
    上具傷人危險性之西瓜刀1 支進入屋內，喝令乙○○、甲○○、戊○○及己○○不准動，至使乙○○、己○○（起訴書
    誤載為甲○○）、戊○○不能抗拒後，將身上之毒品及行動
    電話等財物放在桌上，被告甲○○亦假裝配合遭搶，將皮包
    1 只（內有現金新臺幣700 元、證件、行動電話等物）放在
    桌上，李國勝旋即搶走乙○○等3 人放於桌上如附表所示之
    毒品、財物及被告甲○○之皮包後離去。李國勝得手後將西
    瓜刀棄置於不詳產業道路旁，並於當日11時許，至上開辛○○住處，將上開疑似92手槍1 支及子彈3 顆交還被告庚○○
    ，並將強盜所得毒品及現金、鑽錶等財物交由被告庚○○、
    丙○○處理，旋於當日15時許, 由被告庚○○駕駛上開自小
    客車搭載李國勝、辛○○至位於屏東縣屏東市○○路65號之
    「美光鐘錶眼鏡公司」，由被告庚○○將戊○○遭搶之女用
    鑽錶1 只交由辛○○（涉犯收受贓物部分，另為簡易判決處
    刑）持向不知情之美光鐘錶眼鏡公司負責人黃世明典當得款
    新臺幣40,000元後交由被告庚○○取走，嗣於同日16時50
    分許，被告庚○○帶領被告甲○○至李國勝家中，除將被告
    甲○○假裝遭搶之財物交還外，並將己○○遭搶之2 支行動
    電話之SIM 卡、乙○○遭搶之行動電話1 具、身分證及戊○○遭搶之中華電信IC電話卡、中華商銀現金卡、鹽埕郵局存
    摺、身分證等物交予被告甲○○，被告甲○○將己○○之
    SIM 卡交還黃某，另將乙○○（起訴書誤載為庚○○）及戊○○之上開物品放置在上開住處大廳桌上, 嗣於同月30日6
    時許，乙○○與戊○○至上址找被告甲○○, 因大門未鎖直
    接進入，在大廳桌上發現渠遭搶之手機、電話卡、現金卡、
    存摺及身分證等物品，乃報警循線查獲上情。
二、檢察官認被告庚○○、甲○○、丙○○涉有強盜罪嫌，無非
    係以被告庚○○、甲○○、丙○○之供述及證人李國勝、己○○、乙○○、戊○○之證述可證，為其主要論據。
三、按犯罪事實應依證據認定之，無證據不得認定犯罪事實；又
    不能證明被告犯罪者，應諭知無罪之判決，刑事訴訟法第15
    4 條第2 項、第301 條第1 項分別定有明文。次按事實之認
    定，應憑證據，如未能發現相當證據，或證據不足以證明，
    自不能以推測或擬制之方法，以為裁判之基礎；又認定犯罪
    事實所憑之證據，雖不以直接證據為限，間接證據亦包括在
    內，然而無論直接或間接證據，其為訴訟上之證明，須於通
    常一般之人不致有所懷疑，而得確信其為真實之程度者，始
    得據為有罪之認定；再認定不利於被告之事實，須依積極證
    據，苟積極證據不足為不利於被告事實之認定時，即應為有
    利於被告之認定，更不必有何有利之證據，最高法院著有40
    年台上字第86號判例、76年台上字第4986號判例及30年上字
    第816 號判例，可資參照。
四、訊據被告庚○○、甲○○、丙○○均堅決否認有為公訴意旨
    所指之強盜之犯行，辯稱：本件強盜案件是李國勝單獨為之
    ，渠等未與李國勝共犯等語，經查：
  (一)證人即共同被告庚○○、甲○○、證人李國勝、己○○、乙○○、戊○○、辛○○於警詢時之陳述，其性質對其他共同
    被告而言均屬傳聞證據，且查無符合刑事訴訟法第159 條之
    1 至之4 之情形，又辯護人於準備程序中陳明不同意渠等之
    上開陳述作為認定被告犯罪之證據，是依刑事訴訟法第159
    條之5 之規定，渠等之上開陳述不得作為證據。又證人即共
    同被告丙○○、甲○○、證人辛○○、己○○、乙○○於偵
    查中經具結所為之證述，未見檢察官在偵查時有不法取供之
    情形，被告、辯護人亦未曾釋明上開證述有何顯不可信之情
    況，是渠等於偵查中之證言依刑事訴訟法第159 條之1 第2
    項之規定，自得為證據。
  (二)又刑事訴訟法第159 條之3 規定，被告以外之人於審判中有
    下列情形之一，其於檢察事務官、司法警察官或司法警察調
    查中所為之陳述，經證明具有可信之特別情況，且為證明犯
    罪事實之存否所必要者，得為證據，此種傳聞證據例外具有
    證據能力，除需具備「可信性」與「必要性」外，並需經公
    訴人「證明」具有可信性之特別情況，始稱適法（最高法院
    96年度台上字第753 號判決意旨參照）；所稱「具有可信之
    特別情況」係屬於證據能力之要件，法院應比較其前後陳述
    時之外在環境及情況，以判斷何者較為可信，例如：陳述時
    有無其他訴訟關係人在場，陳述時之心理狀況、有無受到強
    暴、脅迫、詐欺、利誘等外力之干擾等情（最高法院95年度
    台上字第2792號判決意旨參照）。查證人李國勝雖於警詢時
    證稱：伊於93年10月29日凌晨4 時30分，在屏東縣內埔鄉○○村○○街329 巷1 之2 號持刀槍侵入強盜，是甲○○開門
    讓伊進入的，左手拿改造92手槍內有3 顆子彈，右手拿西瓜
    刀，共犯有庚○○、甲○○、丙○○（筆錄誤載為李閔淇）
    ，是在93年10月28日在辛○○家中策劃的，改造92手槍是由
    庚○○提供，庚○○、丙○○是整件強盜案件計畫者，甲○○是尋找被害對象云云，惟經本院勘驗證人李國勝警詢錄音
    帶而製作成譯文，依該譯文可知：(1)證人李國勝受詢問時並
    未提及其強盜時所持之槍枝型式，係詢問員警主動於問題中
    指出槍是改造的92，證人李國勝始附和答稱是。(2)詢問員警
    問證人李國勝共犯係何人時，均係由詢問員警語出庚○○、
    甲○○、丙○○之名，證人李國勝僅答稱對、是。(3)就證人
    李國勝強盜時所持之槍枝來源，詢問員警本以庚○○載證人
    李國勝到辛○○家的時候，在他家拿槍給證人李國勝詢問之
    ，證人李國勝即回稱不是，並稱槍枝係在「福哥」那裡拿的
    ，且稱要拿的當天去找「福哥」的，然該錄音帶換面後，詢
    問員警問92的槍和子彈提供者是庚○○，證人李國勝即答稱
    對，有警詢錄音帶譯文在卷足憑，而證人即製作李國勝警詢
    筆錄之員警丁○○於本院審理時結證稱當時是李國勝陳述，
    他說他拿92手槍搶，惟經審判長質之為何可以大膽懷疑是改
    造的92手槍而不是其他手槍？證人丁○○則未答，且經受命
    法官質之在（警詢）錄音帶A 面末尾的地方，當時其有問李
    國勝槍枝如何來，李國勝說是潘進福給他的，後來B 面翻面
    開始，李國勝為何又突然改稱槍枝是庚○○提供的、為何槍
    枝提供者前後供述差這麼多？證人丁○○亦未答，證人丁○○復證稱李國勝在警詢筆錄陳述，共犯有庚○○、丙○○、
    甲○○等等是李國勝自己陳述，製作警詢筆錄前沒有和李國
    勝溝通案情，然經受命法官提示警詢錄音帶譯文顯示警詢時
    李國勝沒有主動提到庚○○、丙○○，證人丁○○始答稱渠
    等有提示李國勝及有先和李國勝討論案情等情（見本院卷第
    362 頁反面、第363 頁正面），本院因認證人李國勝於警詢
    時受有不當之誘導，恐有附和詢問者之疑，其警詢筆錄自不
    具有可信之特別情況，辯護人復不同意證人李國勝於警詢時
    之陳述作為證據，則證人李國勝於警詢時之陳述不得作為證
    據。
  (三)證人即共同被告庚○○於本院審理時結證稱：當天（93年10
    月28日）是乙○○打電話給甲○○，乙○○說要賣毒品給甲○○，李國勝聽到後說乙○○之前曾經漏他的氣，所以李國
    勝想要去拗他的毒品，渠等以為李國勝是開玩笑，李國勝是
    當大家面說要拗乙○○毒品，大家都有聽到，沒有人贊同，
    伊還說乙○○有認識，要去你自己去，甲○○沒有表示任何
    意見，不知道甲○○當時有說己○○也是他們內應的話，伊
    沒有聽到此話，伊沒有聽到甲○○當時有說搶到東西以後要
    還給他這樣的話，李國勝在強盜案發生完之後當天上午11時
    許，在辛○○家中，有拿他自己作案用的槍給伊看，但是沒
    有交給伊，是李國勝來之後伊問他是否真的去搶，他就說是
    ，伊問他如何去搶，李國勝就拿槍給伊看，當時還有辛○○
    、丙○○在場等語（見本院卷第208 頁、第209 頁正面）。
    證人即共同被告甲○○於偵查中結證稱：伊只知道是李國勝
    搶的，事先李國勝及他朋友約伊參與強盜案，因為李國勝的
    朋友伊不認識，所以伊不敢答應李國勝，伊真的不知道庚○○有無參與強盜案，伊跟李國勝要討回手機、身分證，庚○○就拿給伊，但是是當場拿或是去哪裡拿的，伊已忘記，所
    以伊才覺得庚○○涉案等語（見偵卷第76頁、第77頁）；其
    於本院審理時結證稱：93年11月4 日到警局報案遭搶是因為
    案發當天天亮時，伊和己○○及己○○的朋友去李國勝家找
    李國勝想拿被搶的東西，在李國勝家中差點要打架，庚○○
    從李國勝家中走出來問渠等要做什麼，伊告訴庚○○說李國
    勝搶伊東西，庚○○叫李國勝把東西還伊，但是李國勝沒有
    全部還，只有還證件、手機晶片、存簿等東西，其他沒有還
    ，伊就把這些東西拿回家，伊想聯絡乙○○，但是因為他電
    話晶片在伊這邊，我沒有辦聯絡到他，隔天清晨乙○○就來
    找伊，看到他的東西在伊家桌上，乙○○就誤會伊和李國勝
    同夥強盜，所以伊才去報警，伊和庚○○、丙○○沒有仇恨
    ，只有到李國勝家中看到庚○○，所以在警訊筆錄陳述認為
    庚○○有參與，93年10月28日在辛○○家中有討論要去搶乙○○的事情，當時伊手機突然響，對方說是乙○○，他叫伊
    回去要拿毒品給伊，李國勝就問是誰打來，伊說是乙○○要
    拿毒品給伊，李國勝就說要搶乙○○，那時伊聽到就說不好
    ，那是附近的人，李國勝就說沒有關係有事情他承擔，伊和
    庚○○都說不好，在辛○○家中沒有看到庚○○拿槍給李國
    勝等語（見本院卷第212 頁反面、第213 頁、第218 頁反面
    ）。證人即共同被告丙○○於偵查中結證稱：是李國勝和甲○○在辛○○家裡策劃要搶黑輝的毒品，辛○○沒有參與，
    庚○○也在場，庚○○說他認識黑輝仔，不願意一起搶等語
    （見偵卷第53頁、第54頁）；其於本院審理時結證稱：93年
    10月28日晚上有在辛○○家，當時伊在樓上，所以沒有聽到
    李國勝、甲○○2 人在辛○○家中討論要搶黑輝的事情，偵
    查中陳述甲○○、李國勝在辛○○家中討論要搶黑輝的事情
    是李國勝後來告訴伊的，李國勝說此事是他和甲○○、己○○說好要共同去搶黑輝的毒品，事後不知道為何變成甲○○
    被對方打，渠等真的沒有一起策劃，偵查中之陳述都是李國
    勝告訴伊的等語（見本院卷第260 頁）。證人辛○○於偵查
    中結證稱：賣錶那天早上在伊家有看到庚○○交1 把槍給李
    國勝等語（見偵卷第40頁），其於本院審理時結證稱：典當
    鑽錶那天上午有看到李國勝有拿槍，當時伊剛睡醒，他拿出
    槍給庚○○看，看完之後李國勝就把槍放回他的包包裡面，
    包包之後由李國勝自己帶走，警詢時有說過當天在場看見李
    國勝把手槍交給劉政這些話，伊的意思是說李國勝拿槍給庚○○看，所謂交給庚○○是指李國勝他有拿槍給庚○○看，
    偵查中有說過有看到庚○○交1 把槍給李國勝這些話，事實
    就是李國勝拿槍給庚○○看，之後收到李國勝他自己包包裡
    ，槍沒有拿給庚○○，中間庚○○有拿槍，之後槍又交還給
    李國勝，伊不知道李國勝去搶甲○○之事，他們在伊家客廳
    ，伊不知道他們在講什麼等語（見本院卷第263 頁）。證人
    己○○於本院審理時結證稱：忘記是否聽過甲○○告訴伊庚○○也有參與此強盜案，警詢時有陳述聽甲○○說庚○○也
    有參與這次強盜案等語（見本院卷第269 頁正面）。證人乙○○於本院審理時結證稱：伊從沒說庚○○和此案有關係，
    之前也陳述沒有看到庚○○，伊不知道甲○○和此案有無關
    係，伊也不知道怎麼說他是否有參與等語（見本院卷第273
    頁正面），綜觀證人庚○○、甲○○、丙○○、辛○○之上
    開證詞，渠等均否認與李國勝謀議為強盜犯行，互核相符，
    而被告甲○○確與己○○於案發後之93年11月4 日至屏東縣
    警察局報案等情，業據證人甲○○、己○○、丁○○證述明
    確，並有甲○○、己○○之警詢筆錄可稽，衡情若被告甲○○真參與本件公訴意旨所指之強盜犯行，焉有主動報案以使
    其自身受有被訴追風險之理，顯見被告甲○○未與李國勝共
    謀為本件強盜犯行，而僅為被害人，被告甲○○、證人己○○、乙○○既為被害人，其自無迴護被告庚○○、丙○○之
    必要，惟渠等均證稱不知被告庚○○、丙○○是否參與本案
    ，自屬可採，再依證人庚○○、甲○○、辛○○之上開證詞
    ，難認被告庚○○曾提供做案槍枝予李國勝，況李國勝於93
    年10月30日22時30分許持有有殺傷力之45改造手槍為警查獲
    等情，有臺灣屏東地方法院檢察署93年度偵字第5464號卷（
    見本院卷第121 頁至第188 頁）可憑，足認李國勝另有槍枝
    來源，是本件證人李國勝之警詢筆錄無證據能力，而檢察官
    所舉之其餘證據，均無從證明庚○○、甲○○、丙○○與李
    國勝共謀犯本件公訴意旨所指之強盜犯行，被告庚○○、甲○○、丙○○所辯，尚可採信，復查又無其他積極、確切之
    證據足以證明被告庚○○、甲○○、丙○○涉有公訴意旨所
    指之犯行，要屬不能證明渠等犯罪，揆諸前揭說明，自應為
    無罪之諭知。
據上論斷，應依刑事訴訟法第301 條第1 項，判決如主文。
本案經檢察官陳川傑到庭執行職務。
中　　華　　民　　國　　96　　年　　8 　　月　　14　　日
                  刑事第五庭    審判長法  官  石家禎
                                      法  官  李宜娟
                                      法  官  林家聖
以上正本證明與原本無異。
如不服本判決應於收受本判決送達後10日內向本院提出上訴書狀
，其未敘述上訴理由者，並得於提起上訴後10日內向本院補提理
由書狀（均須按他造當事人之人數附繕本）「切勿逕送上級法院
」
中　　華　　民　　國　　96　　年　　8 　　月　　14　　日
                                      書記官  陳蓉柔
附表:
┌──┬───┬───────────────────┐
│編號│被害人│          遭強盜之物品                │
├──┼───┼───────────────────┤
│ 一 │己○○│藍色背包1 只、行動電話2 具、現金新臺幣│
│    │      │5,000 元及少量之安非他命、海洛因。    │
├──┼───┼───────────────────┤
│ 二 │乙○○│行動電話1 具、現金新臺幣2,000 元、身分│
│    │      │證及少量之安非他命、海洛因。          │
├──┼───┼───────────────────┤
│ 三 │戊○○│女用鑽錶1 只、現金新臺幣15,000元、行動│
│    │      │電話1 具、女用皮包1 只、中華電話IC電話│
│    │      │卡、中華商銀現金卡、鹽埕郵局存摺、身分│
│    │      │證。                                  │
└──┴───┴───────────────────┘
